臺灣高等法院臺中分院刑事判決　　 94年度上更(一)字第216號
上　訴　人
即　被　告　甲○○
指定辯護人　本院公設辯護人　丙○○
上列上訴人因強盜等案件，不服臺灣臺中地方法院92年度訴字第
2778號中華民國93年10月 6日第一審判決（起訴案號：臺灣臺中
地方法院檢察署92年度偵字第18593、18602號），提起上訴，本
院判決後經最高法院撤銷發回，並經同署檢察官移送併辦（94年
度偵字第8426號），本院判決如下：
    主 　　 文
原判決撤銷。
甲○○攜帶兇器竊盜，因防護贓物，脫免逮捕而當場施以強暴，
處有期徒刑肆年。扣案之一字型螺絲起子、扳手各壹支均沒收。
    事      實
一、甲○○於民國（下同）67年間，因車禍頭部受傷，於68年自
    殺三次。72年結婚，婚後即出現明顯精神病症，因現實感、
    判斷力障礙及衝動控制力差、導致無法有效控制自己之行為
    ，處於「精神耗弱」狀態，其素行不佳，前曾因犯肅清煙毒
    條例罪、藥事法、竊盜等罪經法院分別有期徒刑三年二月、
    三月、一年二月、一年，並定執行刑為五年二月，另又犯偽
    造文書罪經判處有期徒刑一年六月確定，入監執行後於88年
    11月30日假釋出獄，尚在假釋期間，又再犯竊盜及準強盜犯
    行，尚在法院審理中，詎未知悔悟，並意圖為自己不法之所
    有，於92年1月29日17時30分許（尚未日沒，非屬夜間），
    見彰化縣員林鎮○○路142巷11號丁○○住處大門沒關，即
    攜帶其所有客觀上足充為兇器使用之一字型螺絲起子、扳手
    各1支，侵入該屋內（無故侵入住宅部分未據告訴），再由
    一樓爬到三樓房間，接續竊取丁○○及其母親放在房間內之
    現金新台幣（下同）2萬2千元、5千元（計2萬7千元），得
    手後，續為翻箱倒櫃搜尋財物時，適丁○○返家發現，甲○○見狀逃向門口，丁○○衝前抱住甲○○之頭部，以阻止其
    逃跑，詎甲○○為防護贓物及脫免逮捕，竟當場對丁○○胡
    亂抓打，並用牙齒狠咬丁○○之左手，對丁○○施以強暴，
    致丁○○右手受有多處抓傷、左手挫傷併抓傷及咬傷之傷害
    （傷害部分亦未據告訴），丁○○因疼痛而鬆手，甲○○即
    趁機往上跑到隔壁棟房屋屋頂，再沿樓梯往下逃跑，丁○○
    亦由其房屋三樓往下跑，等在隔壁一樓門口，將之當場逮捕
    ，並報警處理，經警自甲○○身上起獲其所有供竊盜用之前
    揭螺絲起子、扳手各1支、並所竊贓款2萬7千元。
二、案經臺中縣警察局霧峰分局報請及彰化縣警察局員林分局報
    請臺灣彰化地方法院檢察署呈請臺灣高等法院臺中分院檢察
    署令轉臺灣臺中地方法院檢察署檢察官偵查起訴。
    理      由
一、訊據上訴人即被告甲○○（下稱被告）固坦承右揭時地攜帶
    其所有之一字型螺絲起子、扳手各1支竊取被害人丁○○及
    其家人現金之事實不諱，惟矢口否認有何準強盜犯行，辯稱
    ：伊並未抓打或咬丁○○，當時伊已被屋主等人制伏，丁○○將伊脖子勒得很緊，令伊很難過，然伊並未咬丁○○，丁○○手上的傷可能係放手時碰到伊牙齒或抓伊時在地上擦傷
    的，再本件之行為，與伊之前所犯並經判刑之竊盜或準強盜
    行為，有連續犯之關係，又伊為本件行為時，精神處於不正
    常之狀態云云。
二、經查：
（一）被告於右開時地，持螺絲起子及扳手各1支、竊取被害人
　　　丁○○之財物後遭被害人丁○○發現逮捕，當場對丁○○
　　　口咬、抓打而施以強暴，致丁○○右手受有多處抓傷、左
　　　手挫傷併抓傷及咬傷之傷勢等情，迭經證人丁○○在原審
　　　證述明確（參原審卷一第144至148頁、卷二第51至第53頁
　　　審判筆錄），據證人丁○○於原審中所證：「（你發現他
　　　的時候，你有無看到他在拿錢？當時情形？）我看到他在
　　　翻衣櫃，我問他幹嘛在我家，他就衝過來，我不要讓他衝
　　　出去就把他擋住，我就把他的頭抓主抱住，他想要跑就用
　　　拳頭在我身上亂搥。（他有無抓你？）有，他還有咬我的
　　　手臂，．．．（下略）」（原審卷一第145-146頁）、「
　　　（請敘述事發經過？）．．．，一打開房門，就看到被告
　　　在裡面翻衣櫃，我就問他是誰，他嚇了一跳，轉過來叫我
　　　不要叫，他會把所有錢交給我，我就喊抓賊，他就衝到門
　　　口，我就抱住他的頭，他就和我在　打，他就胡亂的打我
　　　，並咬我抱住他的頭的手臂，他就掙脫，就衝到隔壁棟去
　　　，．．．（下略）」（原審卷二第51頁）等語，核與其手
　　　部遭被告抓傷、咬傷後拍攝之照片2張、彰化縣員林鎮伍
  　　倫綜合醫院所出具之診斷書1份所載傷勢相符，證人丁○○所證應屬事實。
（二）又證人丁○○在原審雖結證稱：「我只知道我把他勒得很
      緊，不讓他跑掉，被告他有說他很難過」（參原審卷第53
      頁審判筆錄），然被告若僅係脖子被勒難過，方對丁○○
      抓打狠咬，而無脫免逮捕及防護贓物之意，當無於丁○○
      鬆手後，立即拔腿逃逸，復將贓款攜離而未留下贓款之理
      ，顯見被告當時對丁○○之抓打及口咬等施暴行為，確係
      為了脫免逮捕及防護贓物無訛。
（三）此外，並有贓物領據1紙附卷可考（參第1412號偵卷第7、
      第24、第12頁），及扣案之一字型螺絲起子、扳手各1支
      足證。本件罪證明確，被告所辯無非卸詞，不足採信，其
      犯行洵堪認定。
（四）又本件被告犯案時之92年1月29日，是日彰化地區之日沒
      時間為17時41分，有中華民國92年日出日沒時刻表可憑（
      參原審卷二第75頁），本件被告於是日17時30分許侵入住
      宅行竊，尚非屬夜間侵入住宅行竊；另丁○○在原審雖稱
      ，其失竊之款項係3萬7千元非2萬7千元，但被告陳稱：「
      我當時被警察抓後，警察有搜我的身，全身的錢都被警察
      搜出來，只有兩萬七千元，有將錢還給被害人」（參原審
      卷第54頁審判筆錄），稽諸被告於本件案發後立遭逮捕，
      其竊得之贓款，應全部放在其身上，尚未轉移，而當時警
      察在被告身上起出之物僅為一字型螺絲起子、扳手各1支
      、現金2萬7千元，此有該些起出物合拍之照片1張可佐（
      參第1412號偵卷第9頁）等情，是應認被告當時所竊取之
      款項係2萬7千元，被害人丁○○所述之3萬7千元尚乏證據
      可資證明，容非可採。又被告於92年1月30日入台灣台中
      看守所時，雖有臉部、左後肩、雙手肘、左腳踝、左腳無
      名指之新傷，據被告供述，係於92年1月29日下午5時許，
      在員林鎮因進入他人家中行竊被發現，遭主人毆打而造成
      新傷云云，此有該所中所坤衛字第094000 0682號函附之
      收容人內外傷記錄表及談話筆錄附本院前審卷（第155至
      157頁）可證，惟查被告行竊被發現後當場猶對屋主施以
      強暴，遭不平之人毆打，事所常有，是被告入所時雖有上
      述之新傷，然尚不能執為認定被告本件未施以強暴之有利
      證據；再者被告雖請求傳訊被害人丁○○，以證明其行竊
      時有無攜帶兇器，因被害人丁○○於原審已證述甚詳，自
      無再傳訊該被害人之必要；又被告復請求傳訊證人醫師羅
      政勳，以證明丁○○之手傷，究係患者主述，抑或其親眼
      勘驗之結果，然因被害人丁○○之手傷，診斷書已記載甚
      明，應亦認無庸再傳訊該證人，併此敘明。
三、本件扣案之螺絲起子及扳手各1支，經本院當庭勘驗結果，
    螺絲起子為綠色把柄，板手為紅色把柄，二者均為鐵製材質
    、末端尖銳，有本院94年8月1日準備程序筆錄可查，依通常
    社會觀念，均足認為有使人生命身體安全發生危險之虞，皆
    係客觀上可供兇器使用之物，被告為前揭犯行時，攜帶該些
    工具在身，已符合攜帶兇器之加重要件。核被告所為，係犯
    刑法第321條第1項第3款、第329條、第330條第1項之攜帶兇
    器竊盜，因防護贓物、脫免逮捕，而當場施以強暴之加重準
    強盜罪。又被告抓傷、狠咬丁○○手部之行為，係其施予不
    法腕力之強暴行為，應為強盜行為之一部分，且無證據證明
    被告係另基於傷害犯意為之，丁○○亦未對被告提出傷害告
    訴，故非能遽使被告另負傷害之罪責，被告接續竊取丁○○
    及其母親之現金，係一行為侵害二不同之法益，屬想像競合
    犯，應從一重處斷。查被告曾因車禍頭部受傷，於68年自殺
    三次，72年結婚，婚後即出現明顯精神病症，因現實感、判
    斷力障礙及衝動控制力差、導致無法有效控制自己之行為，
    處於「精神耗弱」狀態，此有仁愛之家附設靜和醫院92年8
    月6日中仁靜醫字第216號函復之精神鑑定報告書乙份附原審
    卷（第91至93頁、第123至125頁）可證，應依法減輕其刑。
    （至原審送行政院衛生署草屯療養院於93年7月21日，雖鑑
    定結果認：被告涉案當時意識清楚，判斷力可，對細節描述
    清楚，故並未達心神喪失或精神耗弱之情形，此雖有該療養
    院93年7月21日精神鑑定報告書附原審卷二第10至12頁可證
    ，惟查本案發生之時間為92年1月29日，靜和醫院於92年7月
    15日鑑定，草屯療養院於93年7月21日鑑定，自應以接近案
    發時之鑑定為正確，故本院不採取草屯療養院之鑑定，併此
    敘明）。原審以被告準強盜罪，罪證明確，予以論罪科刑，
    原無不合，惟查被告本件犯罪時係屬精神耗弱狀態，原判決
    誤認被告犯本件犯罪時、精神狀態與常人無異而未依減輕其
    刑，尚有未當，被告上訴意旨否認犯準強盜罪，雖無理由，
    惟原判決既有上開可議之處，仍屬不能維持，應由本院將原
    判決撤銷改判。爰審酌被告犯後坦承大部所為，態度尚可，
    所取得之贓物均返還被害人，所生之危害尚非重大，惟一再
    犯案不思悔改，對社會治安影響甚鉅等一切情狀，量處如主
    文第二項所示之刑，扣案之一字型螺絲起子、扳手各1支，
    係被告所有供犯罪所用之物，此據被告於原審及本院審理中
    陳明在卷，依刑法第38條第1項第2款之規定，併予宣告沒收
    。
四、公訴意旨另稱：被告甲○○基於意圖為自己不法所有之概括
    犯意，於92年1月6日17時10分許，徒手侵入臺中縣太平市○○路○段312號乙○○經營之小吃店兼住處（侵入住宅部分未
    據告訴），竊取乙○○所有置放於三樓臥房內之14萬6千元
    ，得手後適遭乙○○發覺，其為防護贓物、脫免逮捕，竟於
    逃離之際，當場與乙○○發生拉扯，而後並強行將乙○○推
    開，朝四樓方向逃竄，乙○○預見甲○○應自臺中縣太平市
    ○○路○段310號建物往樓下逃離，即下樓追捕，果於310號
    一樓再次遇見甲○○，甲○○為防護贓物、脫免逮捕，復接
    續與乙○○發生拉扯推擠，而當場施強暴手段於乙○○，嗣
    乙○○與鄰人合力，方將甲○○制伏，並報警處理，因認為
    被告甲○○涉嫌刑法第328條、第329條之準強罪云云。訊據
    被告坦承於右開時地竊取乙○○之財物，惟矢口否認有當場
    對乙○○施以強暴脅迫之犯行，辯稱：當時門均未鎖，故伊
    未用螺絲起子撬開門鎖，亦未當場對乙○○施以強暴脅迫等
    語。惟查，被告攜帶起子行竊之犯行，固據被害人乙○○在
    原審指訴綦詳，核與當場目睹乙○○逮捕被告之證人黃桂嬌
    在原審所證述之情節相符（參原審卷第45～第47頁、第54
    頁審判筆錄），並有贓物領據一紙附卷可稽（參第6396號偵
    卷第61頁），及扣案之螺絲起子1支足憑，又房屋門有無上
    鎖，屋主當比他人清楚，且被告當時確實有攜帶螺絲起子，
    是以屋主乙○○謂其門鎖遭撬開，應符常情而可採信；被告
    此部分攜帶兇器竊盜之事實固堪認定。惟起訴書另認被告遭
    乙○○遇見後，為防護贓物及脫免逮捕，遂與乙○○發生拉
    扯推擠，而當場施強暴於乙○○云云，然據證人乙○○在原
    審結證稱：「（問：你是否遇到被告，被告就往外跑？）我
    在我的臥室看到被告，我就問他在幹什麼，他就往外跑，過
    程中被告只有罵髒話，沒有脅迫我，我當時要抱他，他就用
    手掙扎，推開我跑，沒有打我，他的目的只是要掙脫，並沒
    有用手打我，以達到掙脫，我要抓他時，他在掙扎，我有被
    他稍微推開，他就往四樓逃，所以我就想他會從另一棟跑，
    我就往樓下跑，去一樓等他，他就從另一棟的樓梯跑下來，
    我們三、四個人抓他一個，過程中他只有掙扎」、「（問：
    （你在警詢、偵訊及本院另庭審理中，你說被告推你是何意
    ？）我要抓他，他不讓我抓，被告用手擋開，揮來揮去，不
    讓我抓，我在樓下等他時，他也是這樣掙扎，不讓我們抓，
    他並沒有主動出手攻擊我們，只是不讓我們抓」（參原審卷
    第47～第48頁審判筆錄），足徵被告當時僅本能地、消極地
    欲掙脫逮捕，並未積極地對乙○○有何主動強暴之行為，其
    所為並未符合準強盜罪之積極、故意施予強暴之構成要件甚
    明。故核被告此部分所為，係犯刑法第321條第1項第3款之
    攜帶兇器竊盜罪，公訴人認此部分係犯刑第329條、第328
    條第1項之準強盜罪，容有誤會；又被告甲○○自91年6月11
    日起至91年8月9日止，先後多次竊取他人財物，業經本院於
    94年1月16日判處有期徒刑九月確定，此有本院93年度上易
    字第1262號判決及台灣台中地方法院93年度易字第903號刑
    事判決在卷可證（附本院前審卷第107至112頁），該案與本
    案犯罪時間僅隔四個月，與本案有連續犯之裁判上一罪關係
    ，本應為免訴之判決，惟因公訴人認本案與前述有罪部分，
    為連續犯之裁判上一罪關係，爰不另為免訴之判決（按此部
    分既本應為免訴之判決，則亦無變更起訴法條問題）。
五、又被告甲○○雖以其前自89年10月21日止起至90年 7月29日
    止，連續因竊盜，為防護贓物、脫免逮捕而施強暴脅迫之加
    重準強盜罪犯行，與本案前開論罪部分，有連續犯之裁判上
    一罪關係而請求併案審理。惟查被告上開準強盜犯行最後一
    次之犯罪時間為90年7月29日，而本案之犯罪時間為92年1
    月29日，兩者時間相距達一年六個月，且前案犯行後被告尚
    曾於90年10月1日至同年月16日因竊盜犯行而遭羈押在案，
    有其在監在押資料表足參，足見被告前案與本件犯行，非惟
    時間相距一年六個月之長久時間，且中間被告曾入看所守羈
    押，其犯意亦被阻斷，二者顯無連續犯之裁判上一罪關係，
    被告所辯本件與前案為連續犯關係而請求併辦乙詞，尚屬無
    稽；又被告所犯該部分之準強盜犯行現尚由本院另案審理中
    （參本院前審卷第20至31頁及第113124頁所附本院92年度上
    訴字第1985號、93年度上更《一》字第193號刑事判決及被
    告前案紀錄表），併此敘明。
六、至台灣台中地方法院檢察署檢察官另以94年度偵字第8426號
    案件移送併辦意旨略以：被告右揭時地因行竊丁○○住處財
    物為脫免逮捕而對丁○○施強暴，因認被告涉有準強盜犯行
    ；經核與本案起訴事實相同，為單純一罪，與本案事實認定
    不生影響，亦併敘明。
據上論斷，應依刑事訴訟法第369條第1項前段、第364條、第299
條第1項前段，刑法第321條第1項第3款、第329條、第330條第1
項、第19條第2項、第55條、第38條第1項第2款，判決如主文。
本案經檢察官戊○○到庭執行職務。
中　　華　　民　　國　　94　　年　　8　　 月　　30　　日
                刑事第三庭  審判長法　官　江　錫　麟
                                  法　官　廖　柏　基
                                  法　官　林　欽　章
上列正本證明與原本無異。
如不服本判決應於收受送達後十日內向本院提出上訴書狀，其未
敘述上訴之理由者並得於提起上訴後十日內向本院補提理由書（
均須按他造當事人之人數附繕本）。
                                  書記官　巫　彥　佳
中　　華　　民　　國　　94　　年　　8 　　月　　31　　日
                                                      Ｒ
